【裁判字號】    92,判,235
【裁判日期】    920306
【裁判案由】    營業稅
【裁判全文】
最  高  行  政  法  院  判  決                    九十二年度判字第二三五號
    上  訴  人  大佳營造工程有限公司
    代  表  人  乙○○
                              .
    被 上訴 人  財政部臺灣省北區國稅局（承受臺北縣政府稅捐稽徵處業務）
    代  表  人  林吉昌
右當事人間因營業稅事件，上訴人不服中華民國九十年十二月十九日臺北高等行政法
院八十九年度訴字第二八○二號判決，提起上訴。本院判決如左：
    主  文
上訴駁回。
上訴審訴訟費用由上訴人負擔。
    理  由
本件上訴人主張：依按司法院釋字第三三七號解釋明揭營業人取得非交易對象之發票
作為進項憑證申報扣抵之處罰原則，「自應以納稅義務人有虛報進項稅額，並因而逃
漏稅款者，始得據以追繳稅款及處罰」，又同號解釋理由書亦指出「營業人買受貨物
，不向直接出賣人取得統一發票，依同一法理，適用稅捐稽徵法第四十四條處罰」。
第查本件上訴人從事營造工程支付工資，取得非實際交易對象之第三人南記股份有限
公司、王謙發股份有限公司（以下簡稱南記公司及王謙發公司）所開立之進項發票申
報扣抵應納稅額，然而開立統一發票的南記、王謙發公司均已申報繳納有關之營業稅
，則本件應非屬營業稅法五十一條第五款規定之「虛報進項稅額者」。原審判決以同
法第十九條不得扣抵銷項稅額之憑證申報扣抵，即認屬虛報進項稅額，其適用法律顯
與上開大法官解釋精神有違。本案上訴人誤取第三人發票扣抵且該開立發票之第三人
已繳付稅額，應非短漏或虛報銷項或進項稅額之情形，與營業稅法第五十一條第五款
虛報進項稅額所定之罰鍰要件不符，依法不應處以漏稅罰；退而言之，本件如有違章
情事，依上開財政部臺財稅第八三一六○一三七一號函應屬調整補稅免予處漏稅罰，
或處以行為罰。原判決理由以凡取得營業稅法第十九條規定之憑證申報扣抵，即認定
為違反同法第五十一條規定，而維持原處分及訴願決定，顯有錯誤應予廢棄等語。
被上訴人則以：本件上訴人於八十二年間從事營造工程支付工資，取得非實際交易對
象南記公司、王謙發公司開立不可扣抵發票作為進項憑證，全額新台幣（下同）一五
、九六八、二六三元，持以扣抵稅額七九八、四一三元，案經財政部賦稅署查獲，函
移被上訴人審理違章成立，發單補徵營業稅七九八、四一三元，並處罰鍰二、三九五
、二○○元。上訴人不服，循序提起行政訴訟主張其確有僱用工人從事營造事實，雖
取得非實際交易對象南記公司、王謙發公司所開立發票作為進貨憑證，而該二公司確
實已依法報繳營業稅，並無逃漏稅款，被上訴人卻發單補稅，並處罰鍰，顯有違誤云
云。查上訴人八十二年間從事營造工程支付工資，因工人不願意其申報工資，乃以工
頭所交付非實際交易對象南記公司、王謙發公司所開立之發票，金額一五、九六八、
二六三元，作為進項憑證，虛報進項稅額七九八、四一三元，有上訴人於財政部賦稅
署書立之說明書及統一發票影本附原處分卷可稽，又南記公司、王謙發公司亦均出具
說明書承認：本公司八十二年度銷售冷氣機予個人時，未依法開立發票支付實際買受
人，而將發票抬頭依實際買受人指定記載為大佳營造工程有限公司．．．。亦有說明
書二紙及稽核報告節略在卷可按，則上訴人以不得扣抵銷項稅額非供本業及附屬業務
使用之貨物或勞務之進項稅額申報扣抵，其虛報進項稅額之違章事貨，洵堪認定，又
前述南記公司、王謙發公司所開立給上訴人之發票，雖有依法申報繳納營業稅，惟經
被上訴人以八十六年八月一日八六北縣稅法第一一一○七號函請上訴人提供足資證明
確有支付進項稅額與上述二家營業人之證明，有掛號郵件收件回執在卷可憑，惟上訴
人迄未提示，且上訴人八十四年三至四月累積留抵稅額為「零」，其虛報之稅額已辦
理扣抵，實已構成逃漏稅，被上訴人依據首揭法條規定對上訴人補徵營業稅，並裁處
罰鍰，自無不合。至上訴人主張：因不諳帳務處理，致誤取非實際交易對象之第三人
進項發票，持以扣抵稅額，第三人南記公司、王謙發公司既已申報繳稅，實不應再對
上訴人補稅裁罰，顯非公允云云。查我國現行加值型營業稅，係就各個銷售階段之加
值額分別予以課稅之多階段銷售稅，各銷售階段之營業人皆為營業稅之納稅義務人，
故該非交易對象之人是否已按其開立發票之金額報繳營業稅，並不影響本件上訴人補
徵營業稅之義務，又營業人應取得真正交易對象所開立之發票，始得以其進項稅額申
報扣抵銷項稅額，上訴人取得非實際交易對象南記公司、王謙發公司所開立之統一發
票充當進項憑證，並持以扣抵銷項稅額，即有未合，亦未善盡應有之注意，難謂無過
失，自應負違章之責。其上訴非有理由，應予駁回，資為抗辯。
原審斟酌全辯論意旨及調查證據結果，以：按「營業人當期銷項稅額，扣減進項稅額
後之餘額，為當期應納或溢付營業稅額。」「營業人左列稅額，不得扣抵銷項稅額：
一購進之貨物或勞務未依規定取得並保存第三十三條所列之憑證。二非供本業及附屬
業務使用之貨物或勞務，但為協助國防建設、慰勞軍隊及對政府捐獻者，不在此限．
．．。」及「營業人以進項稅額扣抵銷項稅額者，應具有載明其名稱，地址及統一編
號之左列憑證：一購買貨物或勞務時，所取得載有營業稅額之統一發票。．．．」「
納稅義務人，有左列情形之一者，除追繳稅款外，按所漏稅額處一倍至十倍罰鍰，並
得停止其營業：．．．一．．．五虛報進項稅額者。．．．」分別為營業稅法第十五
條第一項、第十九條第一項第一款、第二款、第三十三條第一款及第五十一條第五款
所明定。本件上訴人於八十二年間從事營造工程支付工資，取得非實際交易對象南記
公司、王謙發公司開立不可扣抵發票作為進項憑證，金額一五、九六八、二六三元，
持以扣抵稅額七九八、四一三元，案經財政部賦稅署查獲，函移被上訴人審理違章成
立，發單補徵營業稅七九八、四一三元，並處罰鍰二、三九五、二○○元。上訴人不
服，循序提起行政訴訟，主張其確有僱用工人從事營造事實，雖取得非實際交易對象
南記公司、王謙發公司所開立發票作為進貨憑證，而該二公司確實已依法報繳營業稅
，並無逃漏稅款，被上訴人卻發單補稅，並處罰鍰，顯有違誤，詳如其事實欄所載理
由等語。查上訴人八十二年間從事營造工程支付工資，因工人不願意其申報工資，乃
以工頭所交付非實際交易對象南記公司、王謙發公司所開立之發票，金額一五、九六
八、二六三元，作為進項憑證，虛報進項稅額七九八、四一三元，有上訴人於財政部
賦稅署書立之說明書及統一發票影本附原處分卷可稽，又南記公司及王謙發公司亦均
出具說明書承認：本公司八十二年度銷售冷氣機予個人時，未依法開立發票支付實際
買受人，而將發票抬頭依實際買受人指定記載為大佳營造工程有限公司：：：。亦有
說明書二紙及稽核報告節略在卷可按，則上訴人以不得扣抵銷項稅額非供本業及附屬
業務使用之貨物或勞務之進項稅額申報扣抵，其虛報進項稅額之違章事實，洵堪認定
，又前述南記公司、王謙發公司所開立給上訴人之發票，雖有依法申報繳納營業稅，
惟經被上訴人以八十六年八月一日八六北縣稅法第一一一○七號函請上訴人提供足資
證明確有支付進項稅額與上述二家營業人之證明，此有掛號郵件收件回執在卷可憑，
惟上訴人迄未提示，且上訴人八十四年三至四月累積留抵稅額為「零」，其虛報之稅
額已辦理扣抵，實已構成逃漏稅，被上訴人依據首揭法條規定對上訴人補徵營業稅，
並裁處罰鍰，自無不合。上訴人固又訴稱：因不諳帳務處理，致誤取非實際交易對象
之第三人進項發票，持以扣抵稅額，第三人南記公司、王謙發公司既已申報繳稅，實
不應再對上訴人補稅裁罰，顯非公允云云。然查我國現行加值型營業稅，係就各個銷
售階段之加值額分別予以課稅之多階段銷售稅，各銷售階段之營業人皆為營業稅之納
稅義務人，故該非交易對象之人是否已按其開立發票之金額報繳營業稅，並不影響本
件上訴人補徵營業稅之義務，又營業人應取得真正交易對象所開立之發票，始得以其
進項稅額申報扣抵銷項稅額，上訴人取得非實際交易對象南記公司、王謙發公司所開
立之統一發票充當進項憑證，並持以扣抵銷項稅額，即有未合，亦未善盡應有之注意
，難謂無過失，自應負違章之責，因認被上訴人對上訴人補稅並裁處罰鍰處分及一再
訴願決定遞予維持，均無不合，乃予駁回上訴人於原審之訴。經核並無違誤，上訴論
旨，仍執前詞，指稱原判決與司法院釋字第三三七號解釋精神有違。本案不應處以漏
稅罰云云，衡屬其個人法律見解之歧異，難予採取，其上訴非有理由，應予駁回。
據上論結，本件上訴為無理由，爰依行政訴訟法第二百五十五條第一項、第九十八條
第三項前段，判決如主文。
中    華    民    國    九十二      年      三        月      六        日
                    最 高 行 政 法 院  第 五 庭
                                審 判 長 法  官      徐  樹  海
                                         法  官      黃  璽  君
                                         法  官      鄭  淑  貞
                                         法  官      林  家  惠
                                         法  官      林  茂  權
右  正  本  證  明  與  原  本  無  異
                                         法院書記官  陳  盛  信
中    華    民    國    九十二      年      三        月      七        日


司法院資訊處製作；財團法人民間司法改革基金會備份。
